臺灣高等法院刑事判決　　　　　　　　95年度上易字第2226號
上　訴　人　臺灣桃園地方法院檢察署檢察官
被　　　告　甲○○
上列上訴人因被告違反毒品危害防制條例案件，不服臺灣桃園地
方法院95簡上字第336號，中華民國95年9月26日第一審判決（聲
請簡易判決處刑案號：臺灣桃園地方法院檢察署95年度偵字第84
83號），提起上訴，本院判決如下：
    主  文
上訴駁回。
    理  由
一、公訴意旨略以：被告甲○○明知甲基安非他命業經毒品危害
    防制條例列為第二級毒品，不得製造、運輸、販賣、轉讓、
    施用或持有，竟於民國（下同）94年12月14日下午1 時許，
    在其位於桃園縣中壢市○○街339號5樓之住處內，受某真實
    姓名不詳綽號「阿華」之成年男子所託，代為保管第二級毒
    品甲基安非他命1包（驗餘毛重0.247公克），並藏放在其所
    有之皮包內而無故持有之。嗣為警於94年12月14日晚間9 時
    許，在桃園縣龜山鄉○○路2 巷19號前查獲，並在其所有之
    皮包內扣得第二級毒品甲基安非他命1包（毛重0.247公克）
    ，因認被告違反毒品危害防制條例第11條第2 項之非法持有
    第二級毒品甲基安非他命罪嫌云云。
二、公訴人認被告涉犯上揭罪名，係以被告甲○○於警詢、偵查
    中之自白、行政院衛生署管制藥品管理局95年2 月10日管檢
    字第0950000395號檢驗成績書1份、扣案甲基安非他命1包（
    驗餘毛重0.247 公克）等，為其主要論據。惟按犯罪事實應
    依證據認定之，無證據不得認定犯罪事實。又不能證明被告
    犯罪者，應諭知無罪之判決。刑事訴訟法第154條第2項、第
    301條第1項分別定有明文。又刑事訴訟法上所謂認定犯罪事
    實之證據，係指足以認定被告確有犯罪行為之積極證據而言
    ，該項證據自須合於被告犯罪事實之認定，始得採為斷罪資
    料。至認定犯罪事實所憑之證據，雖不以直接證據為限，間
    接證據亦包括在內，然而無論直接證據或間接證據，其為訴
    訟上之證明，均須達於通常一般之人均不致有所懷疑，而得
    確信其為真實之程度者，始得據為有罪之認定，倘其證明尚
    未達到此一程度，而有合理之懷疑存在，致使無從形成有罪
    之確信，根據「罪證有疑，利於被告」之證據法則，即不得
    遽為不利被告之認定，此有最高法院29年上字第3105號判例
    意旨及76年度台上字第4986號判例意旨可資參照。
三、被告雖未到庭陳述，惟據其於原審否認有何於上揭時地持有
    毒品甲基安非他命之情事，辯稱：扣案甲基安非他命1 包非
    其所有之物，是同時被查獲的羅文能所有，裝甲基安非他命
    的黑色包包也是羅文能的等語。經查：
  (一)扣案甲基安非他命1包（驗餘毛重0.247公克），係桃園縣政
    府警察局桃園分局中路派出所警員於94年12月14日晚上9 時
    許，在桃園縣龜山鄉○○路2 巷19號前，因見證人羅文能駕
    駛8U-3306 號自小客車搭載被告甲○○形跡可疑，而趨前進
    行盤查，因被告甲○○在出示證件時，從其口袋掉落1 個毒
    品殘渣袋，警員乃逕行搜索上開車輛，因而在駕駛座旁車內
    地板上1個黑色包包內查獲第二級毒品甲基安非他命1包（驗
    餘毛重0.247 公克）、吸食器、第一級毒品海洛因（除扣案
    甲基安非他命外，其餘扣案物所涉犯罪情形，由檢察官另行
    偵處）乙節，業據證人即查獲警員吳振盛、黃宣樺於原審證
    述明確，故扣案甲基安非他命1 包確係警方於上揭時地查獲
    之事實，應堪認定。
  (二)前揭甲基安非他命1 包係證人羅文能所有之物，業據證人羅
    文能於原審證稱：扣案的甲基安非他命是我的，車子是我向
    被告甲○○借的，警察查獲當時是我在開車，甲基安非他命
    是放在駕駛座旁的黑色背包內，那個背包也是我的，當時警
    詢時會說甲基安非他命是被告甲○○的，是因為當時我在假
    釋中，為避免被撤銷假釋，所以不敢承認，我在去派出所的
    路上有告訴被告甲○○我還在假釋中，到派出所的椅子上時
    ，也有跟她說我是無期徒刑在假釋中，後來因為被告先做筆
    錄，我有聽到被告做筆錄時答有，我就為了脫罪就說沒有等
    語在卷（見原審簡上字卷第37至39頁），另據證人即當時查
    獲之警員吳振盛於原審證稱：皮包當時是在車上查扣的，當
    場並沒有問被告甲○○及證人羅文能皮包是何人所有，2 人
    在到達派出所尚未製作筆錄前，是銬在一起，距離值班台約
    5 公尺，因為值班員警要接聽電話、處理勤務，而被告及證
    人羅文能因為拒絕夜間訊問，所以從94年12月14日晚上9 時
    許為警查獲到同年月15日上午10點才開始製作筆錄，而筆錄
    是分開製作，被告甲○○先作，雖然2 人是分開，但是因為
    距離不遠，所以證人羅文能應該聽得到被告甲○○的回答等
    語（見原審簡上字卷第39至42頁），證人即警員黃宣樺於原
    審證稱：查獲當時被告甲○○及證人羅文能都不承認毒品是
    自己的，在到達派出所後至製作筆錄前，被告甲○○與證人
    羅文能都一直銬在一起等語（見原審簡上字卷第42至44頁）
    ，顯見被告甲○○與證人羅文能在為警查獲至製作警詢筆錄
    前，是可以交談，而證人羅文能亦可聽到被告甲○○製作警
    詢筆錄之內容，參以證人羅文能在查獲當時確係因違反懲治
    盜匪條例案件經判決無期徒刑而在假釋中之情（見卷附羅文
    能之前案紀錄表），足徵證人羅文能於原審所證：當時因為
    無期徒刑在假釋中，為了脫罪，有告訴被告甲○○自己在假
    釋中，不能承認等語，核與事理相符而值採信。
  (三)再據證人吳振盛於原審證稱：當時羅文能坐在駕駛座，被告
    坐在副駕駛座，... 在車輛駕駛座底下發現一個黑色包包，
    打開看就發現海洛因、安非他命及吸食器等語（見原審卷第
    40、41頁），又證人羅文能於前揭被警查獲時採尿鑑定結果
    有海洛因及安非他命之反應，並且坦承有施用海洛因、安非
    他命，並經原審法院以95年度訴字第335 號判處罪刑在案，
    有該判決書影本在卷可憑，參以上開於警查獲時，證人羅文
    能坐在駕駛座，裝有上開毒品之黑色包包係置放於駕駛座底
    下，證人羅文能又確有施用毒品海洛因及安非他命各等情，
    足認該裝有毒品之黑色包包係證人羅文能所有。是被告於警
    詢、偵查中之自白，核與事實不符，自難採為認定犯罪之證
    據。
  (四)至卷附之行政院衛生署管制藥品管理局95年2 月10日管檢字
    第0950000395號檢驗成績書、扣案之甲基安非他命1 包（驗
    餘毛重0.247 公克），僅能證明警方於上揭時地確有扣得結
    晶性粉末1 包，且該結晶性粉末經送驗結果確含第二級甲基
    安非他命成分，驗餘毛重為0.247 公克之事實，尚難憑以遽
    認扣案甲基安非他命1包即為被告所持有之物。
四、綜上所述，本案公訴人所臚列之證據，尚不足以證明被告甲
    ○○有何持有第二級毒品甲基安非他命之犯行。此外，復查
    無其他積極之證據足以證明被告有上開犯行，即不能證明被
    告犯罪。原審本於同上之理由，認不能證明被告犯罪，而為
    被告無罪之諭知，經核其認事用法，證據之取捨，並無不合
    。檢察官上訴意旨，仍執原有證據認證人羅文能陳述前後矛
    盾，並以原審逕採被告於原審證述，捨棄被告於警詢及偵查
    所陳毒品為綽號阿華之人交付，實有認定事實及適用法律之
    違法，而指摘原判決不當。惟查，原判決理由已就證據之取
    捨、事實之認定詳為敘明，檢察官既未提出新事證證明被告
    有持有第二級毒品甲基安非他命犯行，尚無從說服本院形成
    有罪之心證，自應維持原審諭知被告無罪之判決。檢察官之
    上訴為無理由，應予駁回。
五、被告經合法通知，無正當理由不到庭，爰不待其陳述，逕行
    判決。
據上論斷，應依刑事訴訟法第368條、第371條，判決如主文。
本案經檢察官侯千姬到庭執行職務。
中　　華　　民　　國　　96　　年　　3 　　月　　7　　日
　　　　　　　　　刑事第十庭    審判長法　官 楊炳禎
　　　　　　　　　　　　　　　　　    法　官 陳博志
　　　　　　　 　 　　　　　　　　　　法　官 李春地
以上正本證明與原本無異。
不得上訴。
                                      書記官 蘇秋
中　　華　　民　　國　　96　　年　　3 　　月　　7 　　日
